臺灣高等法院刑事判決　　　　　　　　99年度上易字第2854號
上　訴　人　臺灣士林地方法院檢察署檢察官
被　　　告　陳儒正
上列上訴人因被告竊盜案件，不服台灣士林地方法院九十九年度
易字第二六三號，中華民國九十九年十一月三日第一審判決（起
訴案號：台灣士林地方法院檢察署九十九年度偵字第九０三六號
、第一０五五六號），提起上訴，本院判決如下：
    主  文
上訴駁回。
    事  實
一、陳儒正前於民國九十一年間，因違反毒品危害防制條例案件
    ，經臺灣板橋地方法院以九十一年度重簡字第七０號判決有
    期徒刑六月確定；復因違反槍砲彈藥刀械管制條例等案件，
    經臺灣板橋地方法院以九十年度訴字第二一一０號判決有期
    徒刑五年六月、一年二月，併科罰金新台幣（下同）九萬元
    ，就有期徒刑部分應執行有期徒刑六年六月確定，上開數罪
    嗣經同法院以九十六年度聲減字第三八六號裁定減刑暨定應
    執行刑為有期徒刑六年二月，併科罰金九萬元確定，於九十
    七年十二月九日縮短刑期執行完畢。詎仍不知悔改，因施用
    毒品惡習致入不敷出，竟分別基於意圖為自己不法之所有，
    於下列時間為竊盜犯行：
  (一)九十八年十月二十四日凌晨四時許之夜間，攜其所有，客觀
    上足以傷害人之生命、身體，可供作為兇器使用之如附表一
    所示之大、小鐵撬、Ｔ字起子、壓力剪等物，至臺北市○○
    區○○街一０四號李文傑所居住並兼營髮廊之「傑美髮廊」
    ，以其中之起子破壞鐵捲門開關後侵入該住宅，竊取李文傑
    所有之現款約新臺幣（下同）六千元、 SONY ERICSSON行動
    電話二支及褲子一件（內有現金四千元、國民身分證、駕駛
    執照、健康保險卡、信用卡等物，起訴書漏載褲子一件)。
  (二)九十九年一月初某日凌晨二、三時許之夜間，前往位於臺北
    市○○區○○路六二號一樓周金蓉所經營之小吃店，持周金
    蓉置放於門外之掃把，透過鐵捲門氣孔伸入屋內按鈕後打開
    鐵捲門而踰越之，復侵入屋內竊取現款約一萬四千元及香菸
    十條等物。
  (三)九十九年四月初某日下午二、三時許，又攜其所有，客觀上
    足以傷害人之生命、身體，可供作為兇器使用之如附表一所
    示之大、小鐵撬、Ｔ字起子、壓力剪等物，至臺北市○○區
    ○○街一七四號五樓彭國榮住處，以其中之鐵撬破壞房屋鐵
    門鐵欄杆後侵入，竊取彭國榮所有之現款約六千元、筆記型
    電腦二台、 型號ALLPASS C-150及REXON RL-102之無線電對
    講機二台等物（共價值約二萬四千餘元，無線電對講機二台
    業由彭國榮領回，侵入住宅部分未據告訴）。
  (四)九十九年四月十九日下午二時許，再至臺北市大安區○○○
    路七二巷二三弄六號四樓頂陳勝隆加蓋之儲藏室，利用儲藏
    室未上鎖之際徒手打開儲藏室門後竊取陳勝隆所有之高粱酒
    一瓶及不詳的小藝品數個（約價值六千元）。
  (五)九十九年六月二日下午二時許，至臺北市○○區○○街五九
    巷一五號四樓頂，以伸手踰越窗戶之方式竊取林祖誠所有置
    放於窗邊桌上之premier攝影機一台（價值約四千元） 。嗣
    因陳儒正有另案遭通緝中，經警於九十九年七月二十二日下
    午一時十分許，前往其位於臺北縣淡水鎮○○街○段四七巷
    一之三號四樓住處執行逮捕，陳儒正於未被有偵查犯罪職權
    之機關或公務員發覺上開竊盜犯行前，即主動向據報前來執
    行逮捕之臺北市政府警察局刑事警察大隊警員李真旺等員警
    自首其上開各次竊盜之犯行，並表示願意接受裁判，復經陳
    儒正同意後搜索扣得其所有如附表一所示供其犯前開(一)、(三)
    竊盜犯行所用之工具。
二、案經臺北市政府警察局移送臺灣士林地方法院檢察署檢察官
    偵查起訴。
    理  由
壹、程序方面：
    按被告以外之人於審判外之言詞或書面陳述，除法律有規定
    者外，不得作為證據；又被告以外之人於審判外之陳述，雖
    不符合同法第一百五十九條之一至第一百五十九條之四之規
    定，但經當事人於審判程序同意作為證據，法院審酌該言詞
    陳述或書面陳述作成時之情況，認為適當者，亦得為證據。
    當事人、代理人或辯護人於法院調查證據時，知有第一百五
    十九條第一項不得為證據之情形，而未於言詞辯論終結前聲
    明異議者，視為有前項之同意，刑事訴訟法第一百五十九條
    第一項及第一百五十九條之五分別定有明文。本判決下列所
    引用之各該被告以外之人於審判外之陳述（包含書面陳述）
    ，雖屬傳聞證據，惟當事人於本院審判期日中表示同意作為
    證據方法而不予爭執，本院審酌上開證據資料製作時之情況
    ，尚無違法不當及證明力明顯過低之瑕疵，亦認為以之作為
    證據應屬適當。揆諸前開規定，爰依刑事訴訟法第一百五十
    九條之五規定，認前揭證據資料均有證據能力，先予敘明。
貳、實體方面：
一、訊據被告陳儒正對於上開各次竊盜犯行均坦承不諱（詳原審
    卷第一一五頁反面至一一六頁反面、本院卷第五五頁），核
    與證人即被害人李文傑、周金蓉、彭國榮、陳勝隆、林祖誠
    先後於警詢、偵查及於原審審理中所為之指述、證述相符（
    詳偵字第九０三六號卷第二一至二三、一六至一九、一０四
    頁，偵字第一０五五六號卷第八至一一頁，原審卷第五一、
    五二、一０一至一０二頁反面、一一一頁反面至一一三頁反
    面），並有自願受搜索同意書、搜索扣押筆錄、扣押物品目
    錄表、現場蒐證照片、贓物認領保管單及扣案如附表一所示
    被告所有供其犯前揭犯罪事實欄一(一)、(三)竊盜犯行所用之工
    具等可稽（見偵字第九０三六號卷第二四至三二、三六至四
    八頁），均可佐被告前開出於任意性之自白與事實相符，得
    採為認定事實之證據。
二、又查：
  (一)被告雖辯稱在證人周金蓉所經營小吃店內竊得之現金數額僅
    約一千多元云云，而證人周金蓉於原審對於遭竊之現金數額
    亦無法確認，然依證人周金蓉前於警詢中之陳述，其遭竊之
    物分別為現款一萬四千元及香菸十條等情（詳偵字第一０五
    五六號卷第一一頁），且證人周金蓉於原審審理中亦稱於警
    詢中之陳述應記憶較為清楚，被告所竊得現金絕對不如被告
    所稱之一千多元等詞（詳原審卷第一一三頁）。再者，被告
    前後犯多件竊盜犯行，則其對於各在何時、何處竊得確切多
    少數額之現金，亦可能有誤認或記憶不清之情。是應以證人
    周金蓉先前於警詢中之陳述較為可採。被告辯稱僅竊得一千
    多元云云，並非可採。
  (二)按刑法第三百二十一條第一項第三款所稱「兇器」，其種類
    並無限制，凡客觀上足以對人之生命、身體、安全構成威脅
    ，具有危險性之兇器均屬之，且祗須行竊時攜帶此種具有危
    險性之兇器已足，並不以攜帶之初有行兇之意圖為必要（參
    最高法院七十九年台上字第五二五三號判例意旨）。本件被
    告持以犯前開犯罪事實欄一(一)、(三)竊盜犯行之如附表一所示
    之大小鐵撬、Ｔ字起子、壓力剪等工具均為金屬製造，質地
    堅硬，其中大、小鐵撬均有尖銳之一端等情，業經原審當庭
    勘驗無誤，並為被告所不否認（詳原審卷第五三、五四頁）
    ，是被告持以犯前開犯罪事實欄一(一)、(三)竊盜犯行之如附表
    一所示行竊工具在客觀上顯對人之生命、身體、安全構成威
    脅，屬刑法第三百二十一條第一項第三款所稱之兇器。
  (三)次按被告於夜間以手伸入其鄰居住宅前方之窗門，從窗內竊
    取衣服多件，其竊盜之手段，雖已越進窗門，使他人窗門安
    全之設備，失其防閑之效用，但其身體既未侵入住宅，自僅
    合於刑法第三百二十一條第一項第二款所定之加重情形，而
    非夜間侵入住宅竊盜，亦有最高法院三十三年上字第一五０
    四號判例意旨可資參照。是被告於前開犯罪事實欄一(五)所示
    時間、地點，以伸手踰越證人林祖誠所居住處窗戶竊得證人
    林祖誠置於窗邊桌上之攝影機，自已使該窗戶失去防閑之效
    用而該當刑法第三百二十一條第一項第二款之加重情形。
  (四)綜上所述，本件事證明確，被告犯行均堪認定，均應依法論
    科。
三、核被告所為係犯刑法第三百二十一條第一項第一款、第二款
    、第三款加重竊盜罪（犯罪事實欄一(一)）、同法第三百二十
    一條第一項第二款加重竊盜罪（犯罪事實欄一(二)、(五)）、同
    法第三百二十一條第一項第二款、第三款加重竊盜罪（犯罪
    事實欄一(三)）、同法第三百二十條第一項竊盜罪（犯罪事實
    欄一(四)）。公訴意旨認被告所犯上開犯罪事實欄一(二)之竊盜
    犯行，被害人周金蓉所經營之小吃店為有人居住之建築物，
    故被告所為係涉犯刑法第三百二十一條第一項第一款之加重
    竊盜罪嫌；惟按刑法第三百二十一條第一項第一款所謂有人
    居住之建築物，雖不以行竊時居住之人即在其內為必要，但
    必須通常為人所居住之處所，始足以當之，有最高法院四十
    七年台上字第八五九號判例意旨可資參照。然證人周金蓉於
    原審證稱：如果很累的時候會在店內椅子上休息一下，但次
    數很少，店內沒有房間等情（詳原審卷第一一二頁反面），
    尚難認證人周金蓉有居住其內之意思，是公訴意旨認應該當
    於夜間侵入有人居住之建築物之加重條件，容有誤會；又被
    告侵入證人周金蓉所經營之小吃店係以掃把打開鐵捲門而踰
    越之方式為之，業據檢察官於起訴書犯罪事實欄中詳述，是
    被告侵入之行為該當同條項第二款之加重條件，此部分加重
    條件應係起訴書有所漏載。另認被告所犯前揭犯罪事實欄一
    (五)之竊盜犯行，應該當於刑法第三百二十一條第一項第二款
    之加重竊盜罪，亦如前二、(三)所述，公訴意旨認應依同法第
    三百二十條第一項竊盜罪處斷，尚有未洽，惟此部分起訴事
    實相同，爰依法變更起訴法條為刑法第三百二十一條第一項
    第二款，併予敘明。被告所犯上開數罪，犯意各別，行為互
    殊，應予分論併罰。被告有如犯罪事實欄一所載犯罪科刑，
    甫於九十七年十二月九日縮短刑期執行完畢，有臺灣高等法
    院被告前案紀錄表在卷可稽（見本院卷第一九頁反面至二０
    頁），其於有期徒刑執行完畢後，五年以內分別故意再犯本
    案各件有期徒刑以上之罪，均為累犯，均應依刑法第四十七
    條第一項規定加重其刑。又被告於前開各次行竊後未被有偵
    查犯罪職權之機關或公務員發覺前，即主動向因另案而前往
    逮捕之臺北市政府警察局刑事警察大隊警員李真旺等員警自
    首其上開各次竊盜之犯行，有被告警詢筆錄在卷可參（見偵
    字第九０三六號卷第七至一四頁），為對於未發覺之罪自首
    而接受裁判，均依刑法第六十二條前段規定減輕其刑，並依
    法先加後減。
四、原審經詳細調查，以被告罪證明確，並審酌被告前有多次竊
    盜、違反毒品危害防制條例等案件之前科紀錄，有上開前案
    紀錄表可憑，素行不端，且於另案竊盜案件於臺灣板橋地方
    法院審理中、臺灣板橋地方法院檢察署偵查中又分別再犯本
    案多件竊盜犯行，復分別以攜帶兇器、於夜間侵入住宅、破
    壞或踰越被害人門扇等安全設備之方式行竊，妨害被害人之
    居住安寧、安全，實莫此為甚，惟犯罪後已坦承犯行，且於
    原審審理中陸續與被害人林祖誠、陳勝隆、周金蓉等達成和
    解，賠償其等所受部分損失（見原審卷第五二、一０二頁反
    面、一０三、一一三頁反面、一一四頁），兼衡被害人等遭
    竊財物之價值，被告犯罪之動機、手段、目的及其智識程度
    等一切情狀，認檢察官分別就加重竊盜、普通竊盜等犯行所
    求處之有期徒刑五月、三月等刑度，尚屬過輕，分別就被告
    犯罪事實一、(一)至(五)之犯行，諭知應處有期徒刑十月、七月
    、九月、五月、七月，定應執行刑有期徒刑二年十月。此外
    ，併說明檢察官雖指被告前曾有多次竊盜前科，顯有犯罪之
    習慣，聲請併依竊盜犯贓物犯保安處分條例第三條第一項規
    定諭知刑前強制工作等語；然按有犯罪之習慣或因遊蕩或懶
    惰成習而犯罪者，於刑之執行前，令入勞動場所，強制工作
    ；十八歲以上之竊盜犯、贓物犯，有犯罪之習慣者，得於刑
    之執行前，令入勞動場所強制工作，刑法第九十條第一項、
    竊盜犯贓物犯保安處分條例第三條第一項固分別定有明文。
    惟保安處分係針對受處分人將來之危險性所為之處置，以達
    教化、治療之目的，為刑罰之補充制度。我國現行刑法採刑
    罰與保安處分雙軌制，係在維持行為責任之刑罰原則下，為
    協助行為人再社會化之功能，以及改善行為人潛在之危險性
    格，期能達成根治犯罪原因、預防犯罪之特別目的。是保安
    處分中之強制工作，旨在對嚴重職業性犯罪及欠缺正確工作
    觀念或無正常工作因而習慣犯罪者，強制其從事勞動，學習
    一技之長及正確之謀生觀念，使其日後重返社會，能適應社
    會生活。刑法第九十條第一項之規定即係本於保安處分應受
    比例原則之規範，使保安處分之宣告，與行為人所為行為之
    嚴重性、行為人所表現之危險性及對於行為人未來行為之期
    待性相當之意旨而制定，而由法院視行為人之危險性格，決
    定應否令入勞動處所強制工作，以達預防之目的。本件被告
    雖有多次竊盜前科紀錄，惟斟酌其所供述前自九十八年五月
    間起即任職新海王海鮮店，但因有吸毒，所以錢不夠用，惟
    於九十九年三月結婚後就戒毒迄今等語，並提出工作證明書
    一紙附卷（見原審九十九年度聲字第一五四一號卷第四頁）
    ，認被告應尚非職業性犯罪或有犯罪習慣之人，亦非因遊蕩
    、懶惰成習而犯罪，難認非使其為強制工作外，已無其他方
    法使為處罰及教化，因認對被告宣告如前所示之有期徒刑，
    應已足以收教化及預防之目的，尚無宣告令予強制工作之必
    要，以符比例原則；又併諭知扣案如附表一所示之物均係被
    告所有而供其犯犯罪事實欄一(一)、(三)竊盜罪所用之物，分據
    其供述在卷（見本院卷第五三、五四頁），均應依刑法第三
    十八條第一項第二款規定宣告沒收；復說明附表二所示之物
    ，雖為被告所有，然均非供其犯本罪所用之物；另被告持以
    打開證人周金蓉小吃店鐵捲門之掃把並非被告所有，亦據被
    告陳述在卷（見原審卷第五三、五四頁），均難認與本案有
    關連性，爰不予宣告沒收。是原審認事用法核無不當，量刑
    亦稱妥適。
五、檢察官上訴仍執陳詞，以原審判決未宣告被告強制工作為由
    ，指摘原判決不當，為無理由，應予駁回。
據上論斷，應依刑事訴訟法第三百六十八條，判決如主文。
本案經檢察官王壬貴到庭執行職務。
中    華    民    國   100    年    3     月    17    日
                  刑事第七庭    審判長法  官  陳憲裕
                                      法  官  游紅桃
                                      法  官  楊智勝
以上正本證明與原本無異。
不得上訴。
                                      書記官  張玉如
中    華    民    國   100    年    3     月    17    日
附錄：本案論罪科刑法條全文
刑法第三百二十條：
（普通竊盜罪、竊佔罪）
意圖為自己或第三人不法之所有，而竊取他人之動產者，為竊盜
罪，處5  年以下有期徒刑、拘役或 5 百元以下罰金。
意圖為自己或第三人不法之利益，而竊佔他人之不動產者，依前
項之規定處斷。
前二項之未遂犯罰之。
刑法第三百二十一條：
（加重竊盜罪）
犯竊盜罪而有下列情形之一者，處 6 月以上、5 年以下有期徒
刑，得併科新臺幣 10 萬元以下罰金：
一、侵入住宅或有人居住之建築物、船艦或隱匿其內而犯之者。
二、毀越門扇、牆垣或其他安全設備而犯之者。
三、攜帶兇器而犯之者。
四、結夥三人以上而犯之者。
五、乘火災、水災或其他災害之際而犯之者。
六、在車站、埠頭、航空站或其他供水、陸、空公眾運輸之舟、
    車、航空機內而犯之者。
前項之未遂犯罰之。
附表一（沒收部分）：
┌──┬──────┬───┬───────┬────┐
│編號│品名        │數量  │原扣押物品目錄│備註    │
│    │            │      │表編號        │        │
├──┼──────┼───┼───────┼────┤
│1   │開鎖工具（金│1 支  │編號2         │        │
│    │屬片        │      │              │        │
├──┼──────┼───┼───────┼────┤
│2   │拆門鎖工具  │1 個  │編號5         │        │
├──┼──────┼───┼───────┼────┤
│3   │作案用手套（│1 雙  │編號6         │        │
│    │黑）        │      │              │        │
├──┼──────┼───┼───────┼────┤
│4   │鐵撬        │1 支  │編號7         │        │
├──┼──────┼───┼───────┼────┤
│5   │開鎖工具    │1 支  │編號8         │        │
├──┼──────┼───┼───────┼────┤
│6   │開鎖工具    │2 支  │編號9         │        │
│    │（長度為6.5 │      │              │        │
│    │公分）      │      │              │        │
├──┼──────┼───┼───────┼────┤
│7   │開鎖金屬片  │3 支  │編號10        │        │
├──┼──────┼───┼───────┼────┤
│8   │大鐵撬      │1 支  │編號21        │        │
├──┼──────┼───┼───────┼────┤
│9   │T 字起      │3 支  │編號22        │        │
├──┼──────┼───┼───────┼────┤
│10  │汽車萬用鑰匙│2 支  │編號24        │        │
├──┼──────┼───┼───────┼────┤
│11  │小鐵撬（57公│1 支  │編號25        │        │
│    │分）        │      │              │        │
├──┼──────┼───┼───────┼────┤
│12  │壓力剪      │1 支  │編號27        │        │
└──┴──────┴───┴───────┴────┘
附表二（不予沒收部分）：
┌──┬──────┬───┬───────┬────┐
│編號│品名        │數量  │原扣押物品目錄│備註    │
│    │            │      │表編號        │        │
├──┼──────┼───┼───────┼────┤
│1   │小型鐵撬    │1 支  │編號1         │        │
├──┼──────┼───┼───────┼────┤
│2   │開鎖工具（8 │1 支  │編號9         │        │
│    │公分）      │      │              │        │
├──┼──────┼───┼───────┼────┤
│3   │鐵夾        │2 支  │編號11        │        │
├──┼──────┼───┼───────┼────┤
│4   │魚尾鉗      │1 支  │編號12        │        │
├──┼──────┼───┼───────┼────┤
│5   │ㄧ字起子    │1 支  │編號13        │        │
├──┼──────┼───┼───────┼────┤
│6   │管鉗        │1 支  │編號14        │        │
├──┼──────┼───┼───────┼────┤
│7   │玻璃吸盤    │1 組  │編號15        │        │
├──┼──────┼───┼───────┼────┤
│8   │玻璃割刀    │1 支  │編號16        │        │
├──┼──────┼───┼───────┼────┤
│9   │鑽石檢驗筆  │1 支  │編號17        │        │
├──┼──────┼───┼───────┼────┤
│10  │鞋          │3 雙  │編號19        │        │
├──┼──────┼───┼───────┼────┤
│11  │作案背包（黑│1 個  │編號20        │        │
│    │）          │      │              │        │
├──┼──────┼───┼───────┼────┤
│12  │管鉗        │3 支  │編號23        │        │
├──┼──────┼───┼───────┼────┤
│13  │小鐵撬（37公│1 支  │編號25        │        │
│    │分）        │      │              │        │
├──┼──────┼───┼───────┼────┤
│14  │WD潤滑油    │1 瓶  │編號26        │        │
└──┴──────┴───┴───────┴────┘